【裁判字號】    92,易,901
【裁判日期】    921218
【裁判案由】    傷害
【裁判全文】
臺灣臺南地方法院刑事判決                          九十二年度易字第九一號
    公  訴  人  臺灣臺南地方法院檢察署檢察官
    被      告  丙○○
右列被告因傷害案件，經檢察官提起公訴（九十二年度偵字第六二二七號），本院判
決如左：
    主      文
丙○○共同傷害人之身體，處有期徒刑肆月，如易科罰金，以參佰元折算壹日。
    事      實
一、丙○○因其母親劉薛美那與告訴人甲○○之丈夫吳耀明間有債務糾紛，於民國（
    下同）九十一年四月十二日晚上六時許，夥同三名姓名、年籍不詳之成年男子，
    前往臺南市○○路○段七五五號吳耀明所開設之明利五金行，共同基於傷害他人
    身體之故意，推由丙○○持店內之電話機等物毆打甲○○頭部，致甲○○受有頭
    部外傷併腦震盪及右耳耳膜撕裂傷之傷害。
二、案經甲○○訴由臺灣臺南地方法院檢察署檢察官偵查起訴。
    理      由
一、訊據被告丙○○於本院審理時矢口否認有何毆打告訴人甲○○之行為，辯稱：其
    並未毆打告訴人，其當天在公司上班云云。然查：
（一）、告訴人甲○○於警詢時指稱：「九十一年四月十二日十八時許丙○○夥同三
        名不詳姓名男子，駕駛小客車，至臺南市○○路○段七五五號明利五金行．
        ．．該不詳姓名男子即問我大聲什麼，我回應說我是跟丙○○說話，該男子
        即動手打我頭部，丙○○及另兩名不詳姓名男子也都分別持我店內之電話機
        及磅砰敲打我頭部後就要離去」等語綦詳（見臺南市警察局第四分局刑案偵
        查卷第一頁反面），經核證人黃金碩所證述：因當天那輛車正好停我們店門
        口，所以我就記下車號，我有看到告訴人跑出來站在走廊上，臉上好像很痛
        苦的表情，因為我在隔壁，所以我知道等語大致相符（見本院九十二年十二
        月四日審理筆錄），故告訴人甲○○與證人黃生碩所陳述之詞既屬一致，足
        認告訴人甲○○、證人黃金碩所指述之詞與事實較為吻合而屬可信，益證被
        告丙○○確於前開時、地，夥同三名姓名、年籍不詳之成年男子，共同基於
        傷害他人身體之故意，由被告持告訴人店內之電話機等物敲擊告訴人頭部，
        其他人則共同為傷害行為之分擔，導致告訴人受有頭部外傷併腦震盪及右耳
        耳膜撕裂傷之傷害，至為明灼。
（二）、按測謊鑑定係依一般人在說謊時，會產生遲疑、緊張、恐懼、不安等心理波
        動現象，乃以科學方法，由鑑定人利用測謊儀器，將受測者之上開情緒波動
        反應情形加以紀錄，用以分析判斷受測者之供述是否違反其內心之真意而屬
        虛偽不實。故測謊鑑定，倘鑑定人具備專業之知識技能，復基於保障緘默權
        而事先獲得受測者之同意，所使用之測謊儀器及其測試之問題與方法又具專
        業可靠性時，該測謊結果，如就有利之供述，經鑑定人分析判斷有不實之情
        緒波動反應，依補強性法則，雖不得作為有罪判決之唯一證據，但非無證據
        能力，仍得供裁判之佐證，其證明力如何，事實審法院有自由判斷之職權（
        最高法院八十八年度台上字第二九三六號判決參照）。再者測謊係依「犯罪
        嫌疑人從事犯罪行為後，因恐懼法律後果，故極力逃避，說謊為其自衛之本
        能亦係表徵，然其生理必然異常，故由其生理反應之異常研判有無說謊」之
        理論，以各種問卷方式（如ＣＱＴ、ＳＡＴ、ＳＴ等等方法）由測謊人員作
        問卷內容調查，故影響測謊正確之因素尚繫於受測者是否有疾病、藥物、疲
        勞、懷孕、環境、少年犯之因素影響，且須視測謊人員之經驗、對案情有無
        深入瞭解、是否確遵測謊程序及儀器之精密性等等，測謊結果雖有證據能力
        ，然此證據之證明力尚非確鑿而無瑕疵可疑，是測謊鑑定之結果既會受到受
        測人之生理、心理因素與施測者設題、發問方法等諸多因素而受影響，且人
        的行為、思想又無法量化，則測謊自不能如物理、化學試驗般獲得絕對之正
        確性，故測謊之結果斷不能作為判斷事實之唯一及絕對之憑證，但非不得作
        為法院形成心證之參考。
（三）、查本件被告經本院囑託法務部調查局對其實施測謊鑑定，經鑑定人員以「控
        制問題法」、「混合問題法」對於被告進行測謊，認被告對於：「(1)案發日
        未帶人去打人(2)其未動手打甲○○(3)案發時其未去明利五金行」等三個問題
        ，均呈「情緒波動之反應」，研判有說謊一情，有法務部調查局九十二年九
        月十七日調科南字第０九二六二七九七三九０號測謊報告書在卷可稽。本件
        係經徵得訴訟雙方同意後，請法務部調查局安排該局之專業鑑試人員按照規
        定之測謊程序進行，是其所為之測謊鑑定，應有其可信性，自足採為判決之
        論據之一。依本件測謊結果顯示被告丙○○於測謊時就是否毆打告訴人甲○
        ○之問題，呈現情緒波動，研判被告說謊，益見其所辯之不足採信。再者，
        被告丙○○於警訊中一再否認認識告訴人，然事實上被告對於告訴人與其父
        母間存在債務關係乙情知之甚詳，顯然被告所辯不值採信，而告訴人甲○○
        對於本案之人事時地指訴明確，經核與證人黃金碩所證述之詞大致符合，已
        如前述，復有臺南市立醫院所開立九十一年四月十八日及九十一年四月二十
        二日驗傷證明書二紙在卷可資佐證（見臺灣臺南地方法院檢察署九十一年發
        查字第一二九四號偵查卷第九頁、第十頁），依前開驗傷證明書所載，告訴
        人甲○○受有頭部外傷及腦震盪併右耳耳膜撕裂傷，由該受傷部位及傷害程
        度，顯見該傷害係由堅硬之物體敲擊所致，核與告訴人甲○○所訴被告丙○
        ○持電話機等質地堅硬之物品敲擊其頭部乙情互核相符，益見告訴人甲○○
        所言非虛，足證被告丙○○確有基於傷害人身體之故意，持電話機等質地堅
        硬之物品毆打告訴人甲○○之頭部致傷之事實，至為灼然；至於被告辯稱其
        當天在公司上班並提出差勤表以為證明，惟查，此類差勤表取得並非不易，
        甚且，一般私人機構代為打卡之情形亦非不可想像，被告以之作為當日未離
        開公司之證明，證明力顯然甚為薄弱。綜上各情相互勾稽，被告所辯，顯係
        臨訟諉責飾卸之詞，不足採信，本件事證明確，被告傷害之犯行，應洵堪認
        定。
二、核被告丙○○所為，係犯刑法第二百七十七條第一項之普通傷害罪，其與姓名年
    籍不詳之三名成年男子間，有犯意之聯絡及行為之分擔，均應論以共同正犯。爰
    審酌被告犯罪之動機、目的係因債務糾紛、所使用之手段頗輕、所生對告訴人之
    危害非重、與告訴人之關係、然犯後矢口否認犯行，顯見態度欠佳，毫無悔悟之
    心等一切情狀，量處如主文所示之刑，並諭知如易科罰金以三百元折算一日之標
    準，以資懲儆。
據上論斷，應依刑事訴訟法第二百九十九條第一項前段，刑法第二十八條、第二百七
十七條第一項、第四十一條第一項前段，罰金罰鍰提高標準條例第一條前段、第二條
，判決如主文。
本案經檢察官乙○○到庭執行職務
中      華      民      國      九十二      年      十二    月  十八    日
                              臺灣臺南地方法院刑事第六庭
                                    審判長法  官  黃光進
                                          法  官  張瑛宗
                                          法  官  黃翰義
右正本證明與原本無異。
如不服本判決應於送達後十日內向本院提出上訴狀。
                                          書記官  林憶梅
中      華      民      國      九十二      年      十二    月  十八    日
附錄本案論罪科刑法條全文：
中華民國刑法第二百七十七條第一項
傷害人之身體或健康者，處三年以下有期徒刑、拘役或一千元以下罰金。


司法院資訊處製作；財團法人民間司法改革基金會備份。
